最高法院刑事判決　　　　　　　　　　　　　　　九十三年度台上字第五九六六號
　　上　訴　人　甲○○
　　　　　　　　　　　　送達代收人：詹基益律師
右上訴人因偽造文書案件，不服台灣高等法院中華民國九十三年八月三十一日第二審
更審判決（九十一年度重上更(四)字第二一二號，起訴案號：台灣台北地方法院檢察署
八十三年度偵緝字第二七二號），提起上訴，本院判決如左：
    主  文
上訴駁回。
    理  由
按刑事訴訟法第三百七十七條規定，上訴於第三審法院，非以判決違背法令為理由，
不得為之。是提起第三審上訴，應以原判決違背法令為理由，係屬法定要件。如果上
訴理由狀並未依據卷內訴訟資料，具體指摘原判決不適用何種法則或如何適用不當，
或所指摘原判決違法情事，顯與法律規定得為第三審上訴理由之違法情形，不相適合
時，均應認其上訴為違背法律上之程式，予以駁回。本件原判決認定上訴人甲○○與
不詳姓名之成年人共同基於概括犯意，於民國八十一年四月至七月間，連續偽造「劉
峰賓」、「羅瑞郎」署押以偽造其名義之信用卡申請書，並持不詳姓名之成年人所變
造之劉峰賓、羅瑞郎身分證影本及黃彩梅、林惠珠、王秀惠、周瑞麒等人之存摺影本
、偽造之明豐企業股份有限公司（下稱明豐公司）、駿豐藝品股份有限公司（下稱駿
豐公司）扣繳憑單，向花旗銀行、中國信託等公司申請取得 VISA、MASTER 及聯合等
信用卡，足以生損害於劉峰賓、羅瑞郎、黃彩梅、林惠珠、王秀惠、周瑞麒、明豐公
司、駿豐公司、花旗銀行及中國信託銀行等情。係以上開事實，業據證人徐庭益、丁
志勤、鍾珣、王紀清、羅瑞郎、劉峰賓分別於台北市調查處、第一審及原審調查時供
證甚詳，核與上訴人供承自徐庭益取得存摺資料，供作辦理信用卡收入證明等情相符
。又以「劉峰賓」、「羅瑞郎」名義申請之信用卡，所附之存摺資料，係案外人黃彩
梅、林惠珠、王秀惠、周瑞麒等人所有，業經變造一節，亦有交通部郵政總局八十三
年十月十三日第000000000─００二號函、合作金庫八十三年十月十一日合
金西存字第四四０六號函、華南商業銀行八十三年十月十一日華忠孝字第一八二號函
、大安商業銀行八十三年十月七日八十三年安營字第０一八九號函、彰化商業銀行中
山北路分行函等附卷可稽。另前揭信用卡申請名義人「劉峰賓」及「羅瑞郎」二人申
請花旗銀行及中國信託銀行核發信用卡之申請書，送請內政部警政署刑事警察局鑑定
，結果發現：(1)羅瑞郎申請花旗銀行信用卡正卡申請資料之筆跡與申請人簽名處「羅
端郎」筆跡不相符；羅瑞郎中國信託投資公司信用卡申請書正卡申請人資料之筆跡與
該申請書簽處「羅端郎」筆跡不相符；而前開二份羅瑞郎申請信用卡正卡之申請書資
料與上訴人之筆跡相符。(2)劉峰賓申請花旗銀行信用卡正卡申請資料之中文姓名、申
請人簽名筆跡與上訴人筆跡相符；劉峰賓中國信託投資公司信用卡正卡申請資料之筆
跡（含中文姓名及申請人簽名）與上訴人筆跡相符，有內政部警政署刑事警察局八十
九年一月十一日刑鑑字第二六０九號鑑驗通知書一紙及筆跡鑑驗說明附卷可按。並以
上訴人所辯伊沒有冒名劉峰賓、羅瑞郎名義申請信用卡等語，為不可採取，於理由內
詳予指駁說明。認上訴人犯行明確，因而撤銷第一審判決，依想像競合犯關係，從一
重適用刑法第二百十六條、第二百十條之規定，論處上訴人共同連續行使偽造私文書
，足以生損害於他人罪刑，已詳述其所憑之證據及其認定之理由，從形式上觀察，並
無何違法情形存在。上訴意旨略以原判決認定上訴人之犯罪時間，與他人共犯本件犯
行，並未依據證據認定，且認定不詳姓名成年人變造存摺影本、身分證影本及偽造扣
繳憑單等事實，亦未依憑證據為之。又上訴人僅將黃彩梅等人之存摺影本交給謝法良
，嗣後謝法良交付上訴人一些郵件，託上訴人郵寄以申請信用卡，並未偽造、變造該
申請文件，亦不知該文件經偽造、變造。因此，自有調查郵寄信封上筆跡是否與上訴
人相符，及傳喚證人丁志勤、鍾珣、張文生、王紀清、張進崑、楊正堯查證之必要，
原審均未調查，自有應調查之證據未予調查之違法。又原判決認定不詳姓名之成年共
犯變造身分證影本及偽造扣繳憑單，但於事實欄內並未詳加記載犯罪之處所及詳細內
容，難認適法等情。惟查原判決認定上訴人犯罪時間，係依冒名申請信用卡之時間為
依據，並非無所憑據，而原判決僅認定上訴人行使變造存摺影本、身分證影本及偽造
扣繳憑單，並無變造之行為，則未於事實欄內記載變造之時間、處所，自無違法可言
。原判決已敘明上訴人聲請調查之證據並無調查必要之理由，亦無應調查之證據未予
調查之違法可言。上訴意旨，並非依據卷內資料具體指摘，徒憑己見，仍執陳詞，就
原判決明白論斷之事項，及原審認事採證職權之行使，任意指摘，泛言原判決有應調
查之證據未予調查及有適用法則不當之違法，或為單純事實之爭執，自非適法之第三
審上訴理由。其上訴違背法律上之程式，應予駁回。
據上論結，應依刑事訴訟法第三百九十五條前段，判決如主文。
中　　　華　　　民　　　國　　九十三　　年　　 十一 　　月　　 十一 　　日
                              最高法院刑事第六庭
                                  審判長法官  吳　雄　銘
                                        法官  池　啟　明
                                        法官  石　木　欽
                                        法官  郭　毓　洲
                                        法官  吳　三　龍
      右正本證明與原本無異
                                              書  記  官
中　　　華　　　民　　　國　　九十三　　年　　 十一 　　月　　 十五 　　日
                                                                        Ｅ
